臺灣高等法院刑事裁定
110年度抗字第752號
抗  告  人
即  受刑人  鄭國源



上列抗告人因詐欺等案件，不服臺灣新北地方法院110年度聲字
第698號，中華民國110年3月26日裁定（聲請案號：臺灣新北地
方檢察署110年度執聲字第429號、109年度執字第11230號），提
起抗告，本院裁定如下：
    主  文
抗告駁回。
    理  由
一、原裁定意旨略以：抗告人即受刑人甲○○（下稱抗告人）因詐
    欺罪等案件，經法院判決判處罪刑確定在案；本件係得易科
    罰金之刑與不得易科罰金之刑之合併定應執行刑，抗告人已
    出具定刑聲請切結書請求聲請定其應執行之刑，檢察官所為
    本件聲請應屬正當。審酌抗告人所犯如附表所示各罪共有10
    罪為施用第一級毒品，9罪為施用第二級毒品，犯罪動機、
    目的、類型、行為態樣及手段相仿，所侵害者又均非他人具
    有不可替代性、不可回復性的個人法益，責任非難重複程度
    非常高，及施用毒品行為係藥物濫用、物質依賴，自殘性質
    明顯，侵害或侵害的危險性十分隱晦，應酌定較低的執行刑
    ，且其施用毒品犯行為密集、反覆施用的行為，各次行為之
    間的獨立性非高，及監禁手段對施用毒品問題的矯治效能有
    其極限；另其所犯酒後駕車公共危險罪、加重詐欺取財罪與
    上述施用毒品罪性質、動機、行為態樣均有不同，並考慮刑
    罰邊際效益隨刑期增加而遞減、受刑罰者痛苦程度隨刑期增
    加而遞增等，依刑事訴訟法第477條第1項，刑法第50條第2
    項、第53條、第51條第5款等規定，裁定抗告人應執行刑為
    有期徒刑6年等語。
二、抗告意旨略以：抗告人所犯附表編號12、21以外共計19件案
    件，均屬「毒品危害防制條例」之罪，犯罪時間在106年10
    月15日至107年8月22日間；毒品危害防制條例第20條第3項
    、第23條第2項、第24條及第36條第3項等規定，不論新舊法
    之變更，均依新規定施行，其中該條例第20條、第23條將施
    用毒品之刑事處遇程序從「5年後再犯」、「5年內再犯」規
    定均修正為「3年後再犯」、「3年內再犯」，無論是否屬刑
    法之變更均無影響，抗告人從99年入法務部○○○○○○○服刑至1
    06年6月13日假釋出監，其間7年在獄中服刑，根本無從施用
    毒品，其在106年6月15日後再犯上開施用毒品案，顯見其有
    濫用毒品傾向，符合「5年後再犯」要件，應受裁定送觀察
    勒戒處所觀察勒戒之處分，宜予矯治，而非另定應執行刑以
    報應刑待之，原裁定刑度過高，請求再定低云云。
三、按裁判確定前犯數罪者，併合處罰之；數罪併罰有二裁判以
    上者，應依刑法第51條之規定定其應執行之刑；宣告多數有
    期徒刑者，於各刑中之最長期以上，各刑合併之刑期以下，
    定其刑期，但不得逾30年，刑法第50條第1項前段、第53條
    、第51條第5款分別定有明文。次按數罪併罰之定應執行之
    刑，係出於刑罰經濟與責罰相當之考量，並非予以犯罪行為
    人或受刑人不當之利益，為一種特別的量刑過程，相較於刑
    法第57條所定科刑時應審酌之事項係對一般犯罪行為之裁量
    ，定應執行刑之宣告，乃對犯罪行為人本身及所犯各罪之總
    檢視，除應考量行為人所犯數罪反應出之人格特性，並應權
    衡審酌行為人之責任與整體刑法目的及相關刑事政策，在量
    刑權之法律拘束性原則下，依刑法第51條第5款之規定，採
    限制加重原則，以宣告各刑中之最長期為下限，各刑合併之
    刑期為上限，但最長不得逾30年，資為量刑自由裁量權之外
    部界限，並應受法秩序理念規範之比例原則、平等原則、責
    罰相當原則、重複評價禁止原則等自由裁量權之內部抽像價
    值要求界限之支配，使以輕重得宜，罰當其責，俾符合法律
    授與裁量權之目的，以區別數罪併罰與單純數罪之不同，兼
    顧刑罰衡平原則。個案之裁量判斷，除非有全然喪失權衡意
    義或其裁量行使顯然有違比例、平等諸原則之裁量權濫用之
    情形，否則縱屬犯罪類型雷同，仍不得將不同案件裁量之行
    使比附援引為本案之量刑輕重比較，以視為判斷法官本於依
    法獨立審判之授權所為之量情裁奪有否裁量濫用之情事。此
    與所謂相同事務應為相同處理，始符合比例原則與平等原則
    之概念，迥然有別（最高法院100年度台上字第21號、第733
    號刑事判決意旨參照）。再刑法第57條之規定，係針對個別
    犯罪為科刑裁量時，明定科刑基礎及尤應注意之科刑裁量事
    項，屬宣告刑之酌定。至數罪併罰合併定應執行刑之制度目
    的，在就所犯數罪，以各罪宣告刑為基礎，合併後綜合評價
    犯罪人最終應具體實現多少刑罰，方符合罪責相當要求並達
    刑罰目的。足見宣告刑與應執行刑有別，其應裁量事項，論
    理上應有不同。刑法第51條明定數罪併罰之方法，就宣告多
    數有期徒刑者，於該條第5款所定界限內，其衡酌之裁量因
    子為何，法無明文。惟依其制度目的，應綜合評價各罪類型
    、關係、法益侵害之綜合效果，考量犯罪人個人特質，認應
    對之具體實現多少刑度，即足達到矯治教化之必要程度，並
    符罪責相當原則，以緩和宣告刑可能存在之不必要嚴苛。此
    裁量權之行使，屬實體法上賦予法院依個案裁量之職權，如
    所為裁量未逾法定刑範圍，且無違背制度目的、公平正義或
    濫用裁量權情形，即無違法可言（最高法院106年度台抗字
    第25號刑事裁定意旨參照）。
四、經查，抗告人因犯如附表所示之罪，先後經原審法院判處如
    附表所示之刑，分別確定在案，最早確定者為附表編號2至6
    所示之罪之107年9月18日，附表編號1、7至21所示之罪則在
    該裁判確定日前所犯等情，有各該刑事判決書、抗告人之前
    案紀錄表在卷可查，經檢察官向最後事實審之原審法院聲請
    定其應執行之刑。就附表所示各罪，其中最長期刑度為有期
    徒刑1年1月（附表編號21），各罪合併刑期為有期徒刑12年
    1月；又附表編號1至20所示各罪，曾經法院合併定應執行刑
    為有期徒刑7年5月，再加計其他各罪（編號21）之刑期，刑
    度總計為8年6月，是原審就附表所示各罪，合併定應執行刑
    為有期徒刑6年，並未踰越刑法第51條第5款所定法律之外部
    性界限及定執行刑之內部性界限，且已有酌減刑期，顯見原
    審已綜合評價抗告人所犯各罪之犯罪類型、罪質、犯罪時間
    、手段、法益侵害程度、行為態樣、犯罪人格特質、矯治教
    化之必要性等情後，適度地減輕刑罰，而相當程度地緩和數
    罪宣告刑合併執行可能產生之不必要嚴苛，並無定刑過重或
    違反比例原則、公平原則及刑法規定數罪合併定刑之立法旨
    趣，是已適當地行使其定執行刑裁量權限，無何違法或不當
    之處。抗告意旨執其所犯附表編號12、21以外共計19件案件
    ，均屬「毒品危害防制條例」之罪，犯罪時間在106年10月1
    5日至107年8月22日間，而其自99年入法務部○○○○○○○監服刑
    ，迄106年6月13日假釋出監，此期間根本無施用毒品，前開
    所犯施用毒品等犯行，應依毒品危害防制條例規定裁定令入
    觀察勒戒處所觀察勒戒處分，非以報應刑待之云云。惟抗告
    人所犯如附表編號1至11、13至20所示之罪部分，均屬毒品
    危害防制條例第10條之施用第一、二級毒品罪，該等犯罪行
    為時間係自106年10月15日起至107年8月22日為止，而抗告
    人該等施用第一、二級毒品案件均於毒品危害防制條例109
    年7月15日修正施行前即已判決確定在案，有該等案件之確
    定判決及本院被告前案紀錄表在卷可憑，該等案件並無行為
    後法律變更而應為新舊法比較之問題；再者，依修正後毒品
    危害防制條例第35條之1第3款規定：「判決確定尚未執行或
    執行中之案件，適用修正前之規定」，足見毒品危害防制條
    例於修正時，已明定於該條例修正公布施行前，已經判決確
    定尚未執行或執行中之案件，仍適用修正前之規定，其立法
    理由並載明：判決確定尚未執行或執行中之案件，基於法安
    定性原則，仍適用修正施行前之規定；是抗告人所犯前揭案
    件均無適用修正後同條例第20條規定關於「初犯」及「3年
    後再犯」應送觀察、勒戒規定之餘地。抗告人徒憑己見提起
    抗告，指摘原裁定不當，為無理由，應予駁回。
據上論斷，應依刑事訴訟法第412條，裁定如主文。   
中　　華　　民　　國　　110 　年　　5 　　月　　12　　日
                  刑事第十一庭  審判長法  官  周煙平  
                                      法  官  吳炳桂
                                      法  官  陳俞伶
以上正本證明與原本無異。
如不服本裁定，應於收受送達後五日內向本院提出再抗告狀。
                                      書記官  朱家麒
中　　華　　民　　國　　110 　年　　5 　　月　　13　　日
附表：
編        號            1          2          3 罪        名  施用第一級毒品罪 施用第二級毒品罪 施用第二級毒品罪 宣   告   刑  有期徒刑10月 有期徒刑5月 有期徒刑5月 犯 罪 日 期  106年10月15日某時許 106年11月27日16時許採尿起回溯96小時內之某時 106年12月11日15時48分許採尿起回溯96小時內某時 偵查（自訴）機關年度案號  臺灣臺北地方檢察署106年度毒偵字第4675號、107年度毒偵字第194、319、554、861、959號   最後事實審 法    院               臺灣臺北地方法院    案    號               107年度審訴字第284號    判決日期                 107年6月28日   確定判決 法    院               臺灣高等法院    案    號               107年度上訴字第2332號    確定日期 107年10月24日 107年9月18日  可否易科罰金          否          是         是 備        註  臺灣臺北地方檢察署107年度執字第7928號 臺灣臺北地方檢察署107年度執字第7929號    編號1至20所示之罪經臺灣新北地方法院109年度聲字第3048號裁定定執行刑為有期徒刑7年5月   

編        號             4           5            6 罪        名  施用第二級毒品罪 施用第二級毒品罪 施用第二級毒品罪 宣   告   刑  有期徒刑5月 有期徒刑5月 有期徒刑5月 犯 罪 日 期  106 年12月27日11時37分許採尿起回溯96小時內某時 107年1月15日16時29分許採尿起回溯96小時內某時 107年1月24日15時57分許採尿起回溯96小時內某時 偵查（自訴）機關年度案號  臺灣臺北地方檢察署106年度毒偵字第4675號、107年度毒偵字第194、319、554、861、959號   最後事實審 法    院               臺灣臺北地方法院    案    號               107年度審訴字第284號    判決日期                 107年6月28日   確定判決 法    院               臺灣高等法院    案    號               107年度上訴字第2332號    確定日期                   107年9月18日   可否易科罰金          是        是         是 備        註  臺灣臺北地方檢察署107年度執字第7929號     編號1至20所示之罪經臺灣新北地方法院109年度聲字第3048號裁定定執行刑為有期徒刑7年5月   

編        號            7          8          9 罪        名  施用第一級毒品罪 施用第一級毒品罪 施用第一級毒品罪 宣   告   刑  有期徒刑8月 有期徒刑8月 有期徒刑8月 犯 罪 日 期  107年3月28日14時22分許採尿起回溯26小時內某時 107年4月23日16時7分許採尿起回溯26小時內某時 107年4月30日14時53分許採尿起回溯26小時內時 偵查（自訴）機關年度案號  臺灣臺北地方檢察署107年度毒偵字第1852、2157、2253號   最後事實審 法    院               臺灣臺北地方法院    案    號               107年度審訴字第522號    判決日期                   107年8月21日   確定判決 法    院               最高法院    案    號               107年度台上字第4935號    確定日期                   107年12月13日   可否易科罰金          否        否         否 備        註  臺灣臺北地方檢察署108年度執字第212號     編號1至20所示之罪經臺灣新北地方法院109年度聲字第3048號裁定定執行刑為有期徒刑7年5月   

編        號  10 11 12 罪        名  施用第二級毒品罪 施用第二級毒品罪 駕駛動力交通工具而吐氣所含酒精濃度達每公升零點二五毫克以上罪 宣   告   刑  有期徒刑3月 有期徒刑3月 有期徒刑3月 犯 罪 日 期  107年3月14日16時1分許採尿起回溯96小時內某時 107年2月12日15時53分許採尿起回溯96小時內某時 107年8月5日21時至同日21時39分許 偵查（自訴）機關年度案號  臺灣臺北地方檢察署107年度毒偵字第1758號 臺灣臺北地方檢察署107年度毒偵字第1363號 臺灣新北地方檢察署107年度偵字第26999號 最後事實審 法    院 臺灣臺北地方法院 臺灣臺北地方法院 臺灣新北地方法院  案    號 107年度審簡上字第208號(原裁定誤載為107年度審簡字第1362號，應予更正) 107年度審簡上字第190號(原裁定誤載為107年度審簡字第1252號，應予更正) 107年度交簡字第3320 號  判決日期 107年10月1日 107年10月9日 107年10月22日 確定判決 法    院 臺灣臺北地方法院 臺灣臺北地方法院 臺灣新北地方法院  案    號 107年度審簡上字第208號 107年度審簡上字第190號 107年度交簡上字第1號  確定日期 107年10月1日 107年10月9日 108年1月11日 可否易科罰金         是         是          是 備        註   臺灣臺北地方檢察署107年度執字第8689號 臺灣臺北地方檢察署107年度執字第8440號 臺灣新北地方檢察署108年度執字第3533號   編號1至20所示之罪經臺灣新北地方法院109年度聲字第3048號裁定定執行刑為有期徒刑7年5月   

編        號            13           14           15 罪        名  施用第二級毒品罪 施用第一級毒品罪 施用第一級毒品罪 宣   告   刑  有期徒刑4月 有期徒刑8月 有期徒刑7月 犯 罪 日 期  107年5月22日19時許 107年6月11日16時32分許採尿起回溯26小時內某時 107年5月22日16時許 偵查（自訴）機關年度案號  臺灣臺北地方檢察署107年度毒偵字第2701、2880號   最後事實審 法    院               臺灣臺北地方法院    案    號               107年度審訴字第914號    判決日期                   107年11月14日   確定判決 法    院               臺灣臺北地方法院    案    號               107年度審訴字第914號    確定日期                   107年12月14日   可否易科罰金          是        否         否 備        註  臺灣臺北地方檢察署108年度執字第107號 臺灣臺北地方檢察署108年度執字第106號    編號1至20所示之罪經臺灣新北地方法院109年度聲字第3048號裁定定執行刑為有期徒刑7年5月   

編        號  16 17 18 罪        名  施用第一級毒品罪 施用第二級毒品罪 施用第一級毒品罪 宣   告   刑  有期徒刑1年 有期徒刑4月 有期徒刑10月 犯 罪 日 期  107年6月26日22時許 107年1月3日4時許 107年8月22日10時22分許採尿起回溯26小時內某時 偵查（自訴）機關年度案號  臺灣臺北地方檢察署107年度毒偵字第3193號 臺灣新北地方檢察署107年度毒偵字第673 號、偵字第14782號 臺灣臺北地方檢察署 107年度毒偵字第4146號、108年度毒偵字第136號 最後事實審 法    院 臺灣臺北地方法院 臺灣新北地方法院 臺灣臺北地方法院  案    號 107年度審訴字第1050號 107年度簡上字第727號 108年度審訴緝字第77、78號  判決日期 107年11月30日 108年2月18日 108年12月23日 確定判決 法    院 臺灣臺北地方法院 臺灣新北地方法院 臺灣臺北地方法院  案    號 107年度審訴字第1050號 107年度簡上字第727號 108年度審訴緝字第77、78號  確定日期 107年12月19日 108年2月18日 109年1月21日 可否易科罰金         否         是          否 備        註   臺灣臺北地方檢察署108年度執字第291號 臺灣新北地方檢察署108年度執字第4690號 臺灣臺北地方檢察署109年度執字第1042號   編號1至20所示之罪經臺灣新北地方法院109年度聲字第3048號裁定定執行刑為有期徒刑7年5月   

編        號  19 20 21 罪        名  施用第一級毒品罪 施用第一級毒品罪 三人以上共同詐欺取財罪 宣   告   刑  有期徒刑1年 有期徒刑7月 有期徒刑1年1月 犯 罪 日 期  107年8月6日0時35分許採尿起回溯26小時內某時 107年6月13日2時許 107年2月5日11時40分至13時54分許 偵查（自訴）機關年度案號  臺灣臺北地方檢察署107年度毒偵字第4146號、108年度毒偵字第136號 臺灣新北地方檢察署107年度毒偵字第498 3號、108年度偵字第3406號 臺灣新北地方檢察署106年度偵字第38330、38332號、107年度偵字第2164、5419、7214、7228、9560號、104年度少連偵字第43號 最後事實審 法    院 臺灣臺北地方法院 臺灣新北地方法院 臺灣新北地方法院  案    號 108年度審訴緝字第77、78號 108年度審訴緝字第81號 107年度訴字第333號   判決日期 108年12月23日 108年12月30日 107年7月24日 確定判決 法    院 臺灣臺北地方法院 臺灣新北地方法院 臺灣新北地方法院  案    號 108年度審訴緝字第77、78號 108年度審訴緝字第81號 107年度訴字第333號   確定日期 109年1月21日 109年2月26日 109年4月7日 可否易科罰金         否         否          否 備        註   臺灣臺北地方檢察署109年度執字第1042號 臺灣新北地方檢察署109年度執字第5412號 臺灣新北地方檢察署109年度執字第11230號   編號1至20所示之罪經臺灣新北地方法院109年度聲字第3048號裁定定執行刑為有期徒刑7年5月